【裁判字號】    90,重訴,4
【裁判日期】    900629
【裁判案由】    殺人
【裁判全文】
臺灣彰化地方法院刑事判決                              九十年度重訴字第四號
    公  訴  人  臺灣彰化地方法院檢察署乙○○檢察官（禮股）
    被      告  庚○○
    選任辯護人  朱元宏律師
右列被告因殺人案件，經檢察官提起公訴（九十年度偵字第一三八二號），本院判決
如左：
    主  文
庚○○殺人，處有期徒刑拾貳年，褫奪公權伍年。
    事  實
一、庚○○與詹朝陽原係朋友，惟因詹朝陽誤以為其盜採砂石為警查獲一事，乃庚○○所檢舉，二人間遂產生嫌隙。民國九十年一月二十八日中午，庚○○在友人賴
    光輝住處飲酒後，駕駛小客車前往彰化縣竹塘鄉○○村○○路二二號其另一友人
    丁○○住處，拜訪丁○○未遇，經丁○○家人告知丁○○在附近之內新村廣靈宮
    拜拜，即徒步前往廣靈宮。適於同日下午三時許，在廣靈宮前偶遇詹朝陽，詹朝
    陽乃以：「爪耙，不可以到內新村來，否則，要你吃子彈」等語恐嚇庚○○，並
    出拳毆打庚○○，為丁○○予以拉開後，旋即駕車離開。庚○○經此恐嚇及毆打
    ，心有未甘，竟萌殺人之犯意，因發現其小客車之鑰匙遺失，乃向廣靈宮之法師
    己○○商借停放在廣靈宮旁雜貨店前之腳踏車，用以騎乘至某處取得一把刀柄及
    刀刃合計長約二十公分之單刃水果刀，作為殺人兇器，並找尋詹朝陽之去處。同
    日下午三時四十五分許，庚○○騎乘上開腳踏車經過竹塘鄉○○村○○路七之一
    號辛○○住處外面，發現詹朝陽正坐於該處一樓客廳面向戶外之第一張沙發上，
    與辛○○、戊○○、甲○○正在泡茶聊天，乃停下腳踏車，並以右手握住前揭水
    果刀柄，連同左手置於背後，走進客廳內，至詹朝陽面前，於詹朝陽起身向前之
    際，迅將握住水果刀之右手自背後舉起，以水平之方向持刀朝詹朝陽左胸前猛刺
    一刀，詹朝陽受此重創，急聲呼救，並出手反抗，而與庚○○纏抱搏鬥，然未幾
    即不支倒於門口之地上（臉朝下）。在場之辛○○、戊○○、甲○○三人見狀，
    隨即上前抓住庚○○，欲奪下庚○○手中之水果刀而未果，慌亂間，庚○○掙脫
    束縳，乘隙彎下腰再朝詹朝陽之背後，連刺詹朝陽之右肩胛部二刀，致詹朝陽受
    有左乳部左側近似水平方向三×０．三公分深及胸腔單刃銳器傷一處及右肩胛部
    一×０‧三×０‧五公分、三×０‧三×二公分單刃銳器傷各一處等傷害後，旋
    即攜帶行兇之水果刀逃離現場，並將該把刀械丟棄於竹塘鄉台十九線「三好米」
    公司廠房旁之排水溝中（未尋獲）。嗣詹朝陽雖經戊○○以電話報警後送醫急救
    ，仍因左胸部外傷及低容積性休克，而於送醫途中死亡。
二、案經詹朝陽之妻丙○○告訴暨彰化縣警察局二林分局報請臺灣彰化地方法院檢察
    署檢察官相驗後偵查起訴。
    理  由
一、被告對於與詹朝陽產生嫌隙後，在廣靈宮前受詹朝陽恐嚇及毆打，並於右揭時、
    地持水果刀刺傷詹朝陽，致詹朝陽死亡之事實，固供承明白，然矢口否認有殺人
    之故意，辯稱：「當天我並不知道詹朝陽在辛○○家中，我一進到辛○○家中，
    是詹朝陽先動手打我，水果刀是從地上撿到的。詹朝陽往門外走出去，我怕他去
    車上拿槍，我動手推他，結果二個人都跌倒在地上，我就順手拿起水果刀，本來
    要嚇他，他還是過來抱住我，二個人就互相毆打，如何刺到他的，我也不知道，
    我沒有殺他的意思。」云云。
二、惟查：（一）被告於廣靈宮前受詹朝陽恐嚇及毆打後，向己○○借用腳踏車騎乘
    之事實，業經證人丁○○及己○○證述明確。（二）被告於右揭時、地如何持刀
    進入辛○○家中，如何刺殺詹朝陽後逃離現場等情，亦迭據證人辛○○、戊○○
    及甲○○三人於九十年一月二十八日警訊中，及同年月二十九日偵訊時證述甚詳
    ，並有現場勘查簡圖及被告繪製之水果刀草圖附卷可稽。（三）證人丁○○及己○○均證稱從廣靈宮至辛○○家中約一公里遠，證人己○○又證稱被告係在九十
    年一月二十八日下午三時許向伊借用腳踏車等語。據此，足見被告於當日下午三
    時許騎腳踏車自廣靈宮離開，至下午三時四十五分許抵達一公里遠之辛○○家中
    時，約已經過四十五分鐘之時間。以腳踏車之速度而言，如非中途有事，或邊騎
    邊停，一公里之距離，實不可能費時約四十五分鐘之久。參以證人丁○○復證稱
    被告於廣靈宮前受詹朝陽恐嚇及毆打時，伊並未看到被告攜帶水果刀等語，以及
    證人辛○○、戊○○及甲○○三人於九十年一月二十八日警訊中，及同年月二十
    九日偵訊時所證被告持刀進入辛○○家中之情形，堪認被告向己○○商借腳踏車
    後，係用以騎乘至某處取得水果刀，並找尋詹朝陽之去處無訛。（四）詹朝陽被
    刺，受有左乳部左側近似水平方向三×０．三公分深及胸腔單刃銳器傷一處及右
    肩胛部一×０‧三×０‧五公分、三×０‧三×二公分單刃銳器傷各一處等傷害
    後，因左胸部外傷及低容積性休克，而於送醫途中死亡一節，亦經檢察官督同檢
    驗員相驗屬實，並有勘驗筆錄、驗斷書、相驗屍體證明書、彰化基督教醫院二林
    分院法醫參考病歷摘要各一件及照片二十七張在卷足憑。（五）被告持刀朝詹朝
    陽左胸前猛刺一刀，該刀已深及詹朝陽之胸腔，嗣被告雖為辛○○、戊○○及甲○○三人抓住，然尚不放過詹朝陽，於掙脫束縳後，猶彎下腰再朝詹朝陽之背後
    ，連刺詹朝陽之右肩胛部二刀。觀此事實，即知被告當時用力之猛，及殺意之堅
    。且胸腔內之心臟及肺臟，為人體重要之器官，持刀刺入人之胸腔，將致人於死
    亡，應為一般人及被告所明知。被告竟仍持刀猛刺詹朝陽之左胸部，其有殺人之
    犯意甚明。是其辯稱不知如何刺到詹朝陽，並無殺害詹朝陽的意思云云，要屬卸
    責之詞。（六）證人辛○○、戊○○及甲○○三人於檢察官訊問時，既已將被告
    如何刺殺詹朝陽之情節供述甚明，則渠等於九十年三月十二日警訊時及本院審理
    中所證不知被告如何持刀刺殺詹朝陽云云，顯係於九十年三月五日被告與詹朝陽
    之配偶丙○○成立調解後，所為護被告之詞。何況證人戊○○於本院證稱被告
    係從門的右邊角落（從辛○○家中往外面看）撿起一把水果刀揮舞云云，與被告
    供稱水果刀係在門的右邊（人面向裡面）撿到的等語，渠等供述拾取水果刀之位
    置，正好左右相反，不相符合。足認被告辯稱水果刀係在辛○○家中地上拾得云
    云，與事實不符。另證人戊○○於九十年一月二十八日警訊中，及同年月二十九
    日偵訊時皆未述及被告於行兇後曾請伊叫救護車一事，則其於本院審理中證稱被
    告曾請伊打電話叫救護車云云，亦係附和之詞。是證人辛○○、戊○○及甲○○
    三人於九十年三月十二日警訊時及本院審理中所證，要皆不足採為對被告有利之
    認定。綜據上述，被告確因遭受詹朝陽之恐嚇及毆打後，心有未甘，始萌殺人之
    犯意，持水果刀猛刺詹朝陽左胸部一刀，深及胸腔，致詹朝陽因左胸部外傷及低
    容積性休克而死亡屬實。是被告前揭所辯，要皆不足採信。罪證明確，被告犯行
    堪以認定。
三、核被告所為，係犯刑法第二百七十一條第一項之殺人罪。爰審酌被告於犯罪後已
    與被害人家屬成立調解，賠償被害人家屬之損害，此有調解書在卷可按，以及被
    告係因受詹朝陽之恐嚇及毆打，始犯殺人罪，並其犯罪之目的、手段、所生之危
    害、犯罪後之態度等一切情狀，量處如主文所示之刑，以示懲儆。又被告所犯殺
    人罪，依其性質有宣告褫奪公權之必要，因併予宣告褫奪公權五年。至供被告犯
    殺人罪所用之水果刀，既未扣案，亦無證據證明為被告所有，因不予宣告沒收。
據上論斷，應依刑事訴訟法第二百九十九條第一項前段，刑法第二百七十一條、第三
十七條第二項，判決如主文。
中      華      民      國    九十      年      六      月    二十九    日
                                  臺灣彰化地方法院刑事第三庭
                                      法      官  廖  國  佑
右正本証明與原本無異
如不服本判決，應於判決送達後十日內向本院提出上訴狀( 須附繕本 )。
告訴人或被害人對於判決如有不服具備理由請求檢察官上訴者，其上訴期間之計算係
以檢察官收受判決正本之日期為準。
                                      法院書記官  卓  俊  杰
中      華      民      國    九十      年      七      月      三      日
刑法第二百七十一條
殺人者，處死刑、無期徒刑或十年以上有期徒刑。
前項之未遂犯罰之。
預備犯第一項之罪者，處二年以下有期徒刑。


司法院資訊處製作；財團法人民間司法改革基金會備份。
